臺灣高等法院臺南分院刑事判決　　　　95年度上訴字第1367號
上　訴　人
即　被　告　甲○○
上列上訴人因違反毒品危害防制條例案件，不服臺灣臺南地方法
院95年度訴字第918號中華民國95年10月31日第一審判決（起訴
案號：臺灣臺南地方法院檢察署95年度毒偵字第972號，併辦案
號：同署95年度毒偵字第1705、2245、2451號），提起上訴，本
院判決如下：
   主  文
上訴駁回。
   事  實
一、甲○○前因施用毒品案件，經臺灣臺南地方法院以92年度毒
    聲字第59號裁定送觀察、勒戒後，因認無繼續施用毒品之傾
    向，於民國（下同）92年1月28日執行完畢釋放出所，並由
    臺灣臺南地方法院檢察署檢察官以92年度毒偵字第135號為
    不起訴處分確定。又於94年間因竊盜罪，經臺灣臺南地方法
    院判處有期徒刑3月，並於95年2月6日執行完畢。詎猶不知
    悔改，復於前開觀察勒戒及刑之執行完畢後5年內，基於施
    用第1級毒品海洛因之概括犯意，自95年3月下旬某日起，至
    同年8月28日19時許止，在臺南市○○區○○路209巷6號2樓
    之2住處，以將海洛因摻入水後，置入注射針筒內施打手臂
    血管方式，施用第1級毒品海洛因。嗣分別於(一)95年4月11日
    13時30分許，騎乘車牌號碼WGZ－863號輕型機車行經臺南市
    ○○路與五妃街口時，因形跡可疑，經警盤查後查獲，並扣
    得第1級毒品海洛因1包（淨重0.02公克）及其所有供施打海
    洛因之注射針筒4支。(二)95年7月4日18時40分許，為警在臺
    南市○○路○段501號6樓之4執行搜索時查獲，並扣得其所有
    供施打海洛因之注射針筒3支、分裝匙2支。(三)95年7月16日
    凌晨4時10分許，因另涉竊盜案，為警查獲。(四)95年8月30日
    13時10分許，為警在臺南市○○街67號執行搜索時查獲，並
    扣得海洛因1包（淨重0.02公克）、其所有供施打海洛因之
    注射針筒2支。且4次經警採尿送驗均呈鴉片類陽性反應。
二、案經臺南市警察局第一分局報告報告臺灣臺南地方法院檢察
    署檢察官偵查起訴暨移送併辦。
    理  由
一、被告經通知未到庭，查上揭事實，業據被告甲○○於警詢、
    偵訊及原審審理中均坦承不諱，且扣案之白粉2包，經送法
    務部調查局之鑑驗結果，確含第1級毒品海洛因成分（淨重
    各0.02公克），此有該局95年5月23日調科壹字第200006263
    號及同年9月24日調科壹字第09523018880號鑑定通知書各1
    紙可資佐證，足徵被告之自白與事實相符，堪以採信。又被
    告於上開時地為警查獲後採取尿液送驗結果，均呈鴉片類陽
    性反應，亦有採集尿液姓名對照表4紙、長榮大學95年4月26
    日、7月17日、8月29日及9月13日確認報告4份附卷足憑，罪
    證明確，被告犯行堪以認定。其前因施用毒品案件，經裁定
    送觀察勒戒，認無繼續施用毒品傾向，於92年1月28日執行
    完畢後，5年內再犯本件施用毒品罪，應依法論處。
二、查海洛因係屬毒品危害防制條例第2條第2項第1款所列之第1
    級毒品，核被告所為，係犯毒品危害防制條例第10條第1項
    之施用第1級毒品罪。其持有第1級毒品行為，已為其施用之
    高度行為所吸收，不另論罪。又按施用毒品之人，極易對毒
    品產生依賴性，以致習慣成癮，而不易戒除，因此施用毒品
    罪，本質上即具有反覆性與延時性，衡情行為人在密切接近
    之一定時間及空間內，本於概括之決意，多次施用毒品，乃
    此類型犯罪之本質所使然，於行為概念上該複次施用毒品之
    行為，應依集合犯之法理，祗論以包括的一罪，而無數罪併
    罰或修正前刑法第56條連續犯之規定之適用。本件被告於91
    年間因施用第1級毒品海洛因案件，而經移送觀察、勒戒，
    於92年1月28日執行完畢，並由臺灣臺南地方法院檢察署檢
    察官為不起訴處分確定，有臺灣高等法院被告前案紀錄表在
    卷可稽，乃其自民國95年3月下旬某日起至民國95年8月30日
    為警採尿回溯前26小時內之某時止，復以每2、3日1次之頻
    率，多次施用第1級毒品海洛因，足見其對毒品已產生依賴
    性，因而在密切接近之一定時間及空間內，本於概括之決意
    ，多次施用毒品至明，是揆諸前開說明，其先後多次施用毒
    品之犯行，自應論以包括的一罪，而無數罪併罰或修正前刑
    法第56條連續犯之規定之適用；又其最後施用毒品之犯行即
    95年8月30日為警採尿回溯26小時內之某時，既在民國95年7
    月1日新修正刑法施行之後，依法自應適用新修正施行之刑
    法之規定，而無新舊法比較適用之問題，併此敘明。檢察官
    雖僅就被告自95年3月下旬某日起，至同年4月11日為警採尿
    回溯26小時內之某時止之施用第1級毒品海洛因犯行提起公
    訴，然因被告其餘犯行與起訴論罪科刑部分，應論以包括的
    一罪，屬實質上一罪，已如前述，被告此部分犯行並經檢察
    官於原審時聲請併案審理，原審當得加以審酌，附此敘明。
    又被告前犯竊盜罪，經判處有期徒刑3月，於95年2月6日執
    行完畢，有臺灣高等法院被告全國前案紀錄表附卷可按，茲
    於5年以內再故意犯本件有期徒刑以上之罪，自應依刑法第
    47條第1項累犯之規定加重其刑。
三、原審因予適用毒品危害防制條例第10條第1項、第18條第1項
    前段，刑法第2條第1項、第38條第1項第2款、第47條第1項
    ，並審酌被告犯後坦認犯行、態度良好，且施用毒品究屬自
    戕行為，惟其前因施用毒品案件，經觀察勒戒執行完畢後，
    仍不知悔改，猶繼續施用毒品，並為警查獲多次等一切情狀
    ，量處施用第1級毒品有期徒刑1年2月。扣案之第1級毒品海
    洛因2包（淨重各為0.02公克），應依毒品危害防制條例第
    18條第1項前段之規定，宣告沒收併銷燬之；扣案之供施用
    第1級毒品之注射針筒計9支、分裝匙2支等物均係被告所有
    且供本件犯罪所用之物，應依刑法第38條第1項第2款，宣告
    沒收。本院核其認事用法俱無不合，量刑亦稱妥適，被告上
    訴意旨空言指摘原判決量刑過重，並無可取，為無理由，應
    予駁回。
四、被告經合法傳喚，無正當理由不到庭，爰不待其陳述，逕為
    一造辯論判決。
據上論結，應依刑事訴訟法第368條、第371條，判決如主文。
本案經檢察官趙中岳到庭執行職務。
中　　華　　民　　國　　96　　年　　1 　　月　　23　　日
                  刑事第五庭    審判長法　官  楊明章
                                      法　官  顏基典
                                      法　官  楊子莊
以上正本證明與原本無異。
如不服本判決，應於收受本判決後十日內向本院提出上訴書狀。
其未敘述上訴理由者並得於提起上訴後十日內向本院補提理由書
狀（均須按他造當事人之人數附繕本）「切勿逕送上級法院」。
　　　　　　　　　　　　　　　　　　　書記官  王全龍
中　　華　　民　　國　　96　　年　　1 　　月　　24　　日
附錄：本判決論罪科刑法條
毒品危害防制條例第10條
施用第一級毒品者，處 6 月以上 5 年以下有期徒刑。
施用第二級毒品者，處 3 年以下有期徒刑。
